【裁判字號】    95,台上,5950
【裁判日期】    951027
【裁判案由】    違反毒品危害防制條例
【裁判全文】
最高法院刑事判決            九十五年度台上字第五九五０號
上  訴  人  甲○○
選任辯護人  張  權律師
上  訴  人  乙○○
選任辯護人  林辰彥律師
            黃淑怡律師
            張凱輝律師
上列上訴人等因違反毒品危害防制條例案件，不服台灣高等法院
中華民國九十三年一月十九日第二審判決（九十二年度上訴字第
三六九一號；起訴案號：台灣台北地方法院檢察署九十年度偵字
第一一三九七號），提起上訴，本院判決如下：
    主  文
原判決關於甲○○、乙○○販賣第二級毒品部分撤銷，發回台灣
高等法院。
甲○○其他上訴駁回。
    理  由
一撤銷發回部分：
本件原判決認定上訴人甲○○、乙○○於民國九十年五月十八日
，因綽號「石頭」之不詳姓名成年男子急欲購買大量第二級毒品
甲基安非他命，在台北縣不詳地點以電話向甲○○尋找貨源，適
乙○○在甲○○住處，甲○○與乙○○乃分別以電話為「石頭」
尋找貨源。嗣經乙○○聯繫，由甲○○與綽號「阿堯」（又綽號
「阿餅」）之不詳姓名成年毒販談妥價錢為每公斤新台幣（下同
）三十八萬元，再由甲○○告知「石頭」後，「石頭」於翌日晚
間前往台北縣三重市○○○路三四巷十二號四樓甲○○住處，於
乙○○在場之情形下，將三十八萬元面交甲○○，甲○○、乙○
○均明知「石頭」意圖營利，欲將所販入之甲基安非他命賣給其
在台北市萬華地區不詳地點主持之天九牌賭場之賭客施用，甲○
○收下三十八萬元後，隨即於「石頭」面前交給乙○○收執，上
訴人等旋基於幫助「石頭」意圖營利販入後賣出第二級毒品之犯
意，由甲○○命不知情之沈元宏與乙○○駕車前往台北縣瑞芳鎮
「舊情綿綿」茶藝館，向綽號「阿堯」之不詳姓名者購入甲基安
非他命一大包（淨重九九六．八公克，純度百分之九十．四，純
質淨重九０一．五一公克），隨即返回欲交給甲○○。嗣於同日
晚上八時二十分許，行經國道中山高速公路瑞芳交流道處，為警
查獲，並當場扣得上揭甲基安非他命及包裝塑膠袋一個等情。因
而撤銷第一審關於甲○○、乙○○共同販賣第二級毒品部分之科
刑判決，改判仍論處上訴人等共同販賣第二級毒品罪刑（甲○○
為累犯）。固非無見。
惟查：(一)審理事實之法院，對於案內一切證據，除認為不必要者
外，均應詳為調查，然後基於調查所得之心證，以為判斷事實之
基礎。如有應行調查之證據未經依法調查，或證據雖已調查而其
內容尚未明瞭，遽行判決，均屬應於審判期日調查之證據而未予
調查之違法。原判決事實欄記載上訴人等均明知「石頭」意圖營
利販入甲基安非他命後，欲販賣予「石頭」在台北市萬華區不詳
地點所主持賭場之賭客施用，仍基於幫助「石頭」意圖營利販入
後賣出第二級毒品之犯意，由甲○○命乙○○與不知情之沈元宏
持「石頭」交付之款項，前往台北縣瑞芳鎮販入扣案甲基安非他
命等情。固於理由二(一)說明：甲○○長期向「石頭」購買毒品海
洛因，對於「石頭」之背景來歷有相當認知，且對於「石頭」一
次購入如此大量之安非他命之用途，及係基於營利之目的亦難認
無確切之認知；而乙○○長期施用毒品，並與甲○○往來密切，
「石頭」交付三十八萬元當時，乙○○亦在場，並隨即為甲○○
前往購買，堪認乙○○對於「石頭」係基於營利之目的販入安非
他命亦有確切之認知云云。然乙○○於偵查中供稱「（一公斤安
非他命你賺多少錢）沒有賺錢。因為我與甲○○是好朋友，他叫
我調，我就幫他」、「（『石頭』是何人）看過一次」、「（安
非他命賣給何人）我沒賣。甲○○賣給何人，我不知道」（偵查
卷第三六頁正反面）；再於第一審受理檢察官聲請羈押案件訊問
時供稱「（有何代價）沒有。甲○○的朋友剛好要吸，我不好意
思拒絕」、「（你拿的數量達一公斤，沒代價，不是不合常情）
我不好意思拒絕，我是甲○○的好友」、「（是不是甲○○要賣
）我不知道。甲○○和『石頭』交情也很好」、「『石頭』我看
過一次而已」（聲羈卷第五至七頁）；嗣在第一審亦供稱「（為
何『石頭』要向甲○○買安非他命）我不知道，我祇有這次幫他
買安非他命」（第一審卷(一)第三四九頁）、「那是甲○○朋友拜
託我幫他買，錢也不是我出的，我並不知道那些毒品是他要賣的
，因為朋友拜託，所以幫他跑一趟」（第一審卷(二)第一七八頁）
、「買來的毒品『石頭』要如何處理，我完全不瞭解」等語（同
上卷第二八二頁）。乙○○似未供承知悉「石頭」販入甲基安非
他命之目的。雖甲○○於第一審供稱「（你知道『石頭』要安非
他命做什麼）我不知道，應該是他們場裡面要用。因為他在萬華
區主持一個天九牌賭場，應該是要給賭客用的」、「（他是免費
供賭客用的嗎？還是用賣的？）我不知道，應該是用賣的。他們
賭場的事情，我不知道，我祇是偶爾去那邊玩而已」、「（你如
何知道他們應該是用賣的）『石頭』有跟我提過，說他們場子裡
面有人在吸。實際上他有沒有賣我不知道，但情理上應該是用賣
的」云云（第一審卷(二)第二一六、二一七頁）。然有關購買甲基
安非他命係供「石頭」出售予賭客使用一節，似為甲○○個人判
斷之意見。且甲○○除於該次訊問時表示不知「石頭」購買甲基
安非他命之用途，於偵查中亦供稱「（買了這一公斤安非他命做
什麼）是『石頭』買的，我不知道他要做什麼」（偵查卷第六十
頁反面）；再於第一審供稱「（如果『石頭』有賺錢的話，你們
也算幫助販賣）但我們怎麼知道他買那麼多要做什麼」等語（第
一審卷(二)第二八二、二八三頁）。而甲○○上揭「石頭」購入甲
基安非他命應該係出售供賭客施用之說詞，根據為何？抑僅屬甲
○○個人猜測之意見？甲○○曾否告知乙○○「石頭」欲購買甲
基安非他命後將轉售他人營利？俱攸關上訴人等是否因知悉「石
頭」基於營利之意圖，仍與「石頭」共同向「阿堯」購買扣案甲
基安非他命，而有共同販賣第二級毒品犯行之認定，自有究明之
必要。原判決未予詳查，遽採甲○○在第一審供詞之一部，認定
上訴人等與「石頭」共同販賣第二級毒品，自有適用證據法則不
當與應於審判期日調查之證據而未予調查之違法。(二)科刑之判決
書，須將認定之犯罪事實詳記於事實欄，然後於理由內逐一說明
其憑以認定之證據，以使事實與理由兩相一致，方為合法。原判
決論處上訴人等共同販賣第二級毒品罪刑，於理由二(二)說明「石
頭」基於營利之目的，委由甲○○販入甲基安非他命，上訴人等
幫助「石頭」購買甲基安非他命，雖非基於自己犯罪之意思，惟
既曾參與販入毒品之構成要件，自應論以共同正犯云云，似認上
訴人等與「石頭」就本件販賣第二級毒品犯行，為共同正犯。然
理由三稱上訴人等販入甲基安非他命部分，上訴人等均應論以共
同正犯云云，又似認「石頭」與上訴人等上揭犯行無關，亦有理
由矛盾之違誤。以上或為上訴意旨所指摘，或屬本院得依職權調
查之事項，應認原判決關於上訴人等販賣第二級毒品部分，有撤
銷發回更審之原因。
二上訴駁回部分：
按刑事訴訟法第三百七十六條所列各罪之案件，經第二審判決者
，不得上訴於第三審法院，為該法條所明定。本件上訴人甲○○
因持有大麻案件，原審係依毒品危害防制條例第十一條第二項論
罪處刑，核屬刑事訴訟法第三百七十六條第一款之案件。依上揭
說明，既經第二審判決，自不得上訴於第三審法院，甲○○猶提
起上訴，此部分顯為法所不許，應予駁回。
據上論結，應依刑事訴訟法第三百九十五條前段、第三百九十七
條、第四百零一條，判決如主文。
中    華    民    國  九十五  年    十    月  二十七  日
                      最高法院刑事第十庭
                          審判長法官  洪  清  江
                                法官  石  木  欽
                                法官  李  伯  道
                                法官  林  勤  純
                                法官  陳  晴  教
      本件正本證明與原本無異
                                      書  記  官
中    華    民    國  九十五  年   十一   月    三    日
                                                      Ｅ


司法院資訊處製作；財團法人民間司法改革基金會備份。
